# 追加投资后依旧是权益法的核算！

提问人：茶前饭后 时间：2016-11-25 22:56:36
请问版主，今天看到一个案例颇感疑惑，具体如下：A公司第一次购买B公司股权占比20%，初始投资成本为2 500万元，此时B公司净资产公允价值 10000 万元，B公司后续又产生了 2000 万的利润，次年A公司又从第三方购买了B公司10%的股权，出资额为 1200 万元，此时B公司净资产公允价值为 15000 万元。我的理解，对待个别报表来讲，因为没有产生跨接线的核算，所以累计投资成本应为：2500+20% 2000+1200=4100 万元，此时确认营业外收入为 15000 30%-4100=400万元。但答案是：投资成本 4100 万元，首次商誉2500-10000 20%=500 万元，二次商誉 1200-15000 10%=-300万元，累计“商誉”为500-300=200万元。真是无法理解，望版主主持公道！不胜感激！

回答人：chenyiwei
你所引用的“标准答案”是比较合理的做法。
可参考《瑞华研究 2010 ～ 2014 汇编》中的以下案例：
问题3-1-38（增持联营企业股权但增持后仍为联营企业的处理） 问题： 企业增持联营企业股权，相应提升了本企业在该联营企业中所占的股权比例。对于本企业在该联营企业中所占股权比例的变化，应如何进行会计处理？ 背景： 2002 年，A公司购入B公司 25 ％股权，对B公司具有重大影响，采用权益法核算，取得成本为 30 （金额单位为万元，本部分以下同）。在取得该 25 ％股权之日，B公司可辨认净资产的公允价值为 100 。 2004 年，A公司又购入B公司 20 ％股权，取得成本为 40 。两次交易合计持有B公司 45 ％的股权，B公司仍为A公司的联营企业。 假定在上述两次股权交易之间，B公司未产生损益，因此首次购入的 25 ％股权在 2004 年增持时的账面价值仍为 30 。但B公司有一项资产的公允价值在该期间内上升了 50 ，导致 2004 年增持股权时B公司可辨认净资产的公允价值变为150 （=100+50）。 解答： 投资成本为两次交易的购股成本之和。于第二次股权交易日，对原先持有的 25 ％股权对应的净资产价值无需按当日公允价值重新计量。仍然延续之前的成本基础。 在本案例中，增持股权前后A公司与B公司之间的关系的性质都是重大影响（联营企业），投资的性质未发生变化，故不应像取得或丧失对子公司控制权时那样，对原先持有的股权按第二次交易日的公允价值进行重新计量。 对于增持的 20 ％股权，仍应分解为可辨认净资产价值和名义商誉两部分，即： 在可辨认净资产中所享有的份额 名义商誉 合计投资成本 第一次取得 25 ％股权 25 （100×25％） 5 （ 30 － 25 ） 30 第二次取得 20 ％股权30 （150×20％） 10 （ 40 － 30 ） 40 合计 55 15 70 结论基础： 借鉴IFRS体系下对此问题的通常理解，《国际会计准则第 28 号——对联营企业和合营企业的投资》第 26 段指出：“......并购子公司采用的合并程序依据的一般概念，对取得对联营企业或合营企业的投资也同样适用”。 《企业会计准则第 33 号——合并财务报表（ 2014 年修订）》第四十八条要求“在合并财务报表中，对于购买日之前持有的被购买方的股权，应当按照该股权在购买日的公允价值进行重新计量，公允价值与其账面价值的差额计入当期投资收益；购买日之前持有的被购买方的股权涉及其他综合收益等的，与其相关的其他综合收益等应当转为购买日所属当期收益”，该规定在IFRS体系下对应的规定是《国际财务报告准则第 3 号——企业合并（ 2008 年修订）》第 42 段。在《国际财务报告准则第 3 号——企业合并（ 2008 年修订）》的“结论基础”部分的第BC384段中，对这一重新计量要求的理论依据表述为：“理事会和美国财务会计准则委员会得出结论：从持有一项不具有控制权的投资转变为取得对该实体的控制，是该项投资的性质及其所处经济环境的重大变化，这一重大变化表明有必要对该项投资的分类和计量进行变更。”（The Boards concluded that a change from holding a non-controlling investment in an entity to obtaining control of that entity is a significant change in the nature of and economic circumstances surrounding that investment. That change warrants a change in the classification and measurement of that investment.） 当投资者增持联营企业股权，但仍为联营企业时，该项投资的性质及其所处的经济环境并未发生重大变化，因此在增持联营企业股权时，无需对增持前原持有的长期股权投资进行重新计量。投资者应当继续保持原持有投资的历史成本基础，以各次交易中取得股权的初始成本之和作为对该联营企业的长期股权投资的初始投资成本。 《企业会计准则第 2 号——长期股权投资》第十条和《国际会计准则第 28 号——对联营企业和合营企业的投资》第 32 段都要求将对联营企业的初始投资成本与投资时应享有联营企业可辨认净资产公允价值份额相比较，相应计算投资成本中所包含的名义商誉或负商誉金额。这一要求不仅适用于初次取得一项以权益法核算的长期股权投资时，也适用于其后的每一次增持对该联营企业的投资。但这一规定不应导致对增持前原持有的该联营企业净资产份额的重新计量。对于增持前原先在该联营企业的净资产中所享有的权益份额，应按照《企业会计准则第 2 号——长期股权投资（ 2014 年修订）》第十条至第十三条和《国际会计准则第 28 号——对联营企业和合营企业的投资》第 10 、 32 段规定的权益法核算一般原则进行核算，即以成本进行初始计量，其后应当按照应享有或应分担的被投资单位实现的净损益和其他综合收益的份额，确认投资损益或资本公积并调整长期股权投资的账面价值。对于联营企业所执行的会计政策所不要求确认的资产、负债公允价值变动，投资者在权益法核算中也无需加以确认和反映。 在《〈企业会计准则第 2 号——长期股权投资（ 2014 年修订）〉应用指南》中，对于“投资方持股比例增加但仍采用权益法核算的处理”给出了以下指引（见准则单行本第 52 ～ 53 页）： 7.投资方持股比例增加但仍采用权益法核算的处理 投资方因增加投资等原因对被投资单位的持股比例增加，但被投资单位仍然是投资方的联营企业或合营企业时，投资方应当按照新的持股比例对股权投资继续采用权益法进行核算。在新增投资日，如果新增投资成本大于按新增持股比例计算的被投资单位可辨认净资产于新增投资日的公允价值份额，不调整长期股权投资成本；如果新增投资成本小于按新增持股比例计算的被投资单位可辨认净资产于新增投资日的公允价值份额，应按该差额，调整长期股权投资成本和营业外收入。进行上述调整时，应当综合考虑与原持有投资和追加投资相关的商誉或计人损益的金额。

提问人：zhs7403 时间：2016-11-26 11:00:16
陈老师，如果新增投资成本小于按新增持股比例计算的被投资单位可辨认净资产于新增投资日的公允价值份额，应按该差额，调整长期股权投资成本和营业外收入。进行上述调整时，应当综合考虑与原持有投资和追加投资相关的商誉或计人损益的金额。 那么该题目长头是否为：2500+20%*2000+1200+400=4500？同时考虑第一次减值的因素计提资产减值损失？

回答人：chenyiwei
长期股权投资帐面价值为：2500+20%*2000+1200＝ 4100 。冲销原商誉 500 中的 300 ，仍保留 200 。随后，对这 200 计提减值准备。

提问人：茶前饭后 时间：2016-11-26 14:21:31
多谢版主详解！我可不可以这样理解？如果两次投资累计计算，并与二次投资日的被投资单位享有净资产公允价值对比来确认合计商誉及合计的营业外，其实已默认了处置第一次投资的会计处理方式，这样似乎也就违反了会计核算界线没有改变的核算原则？

回答人：chenyiwei
在不跨界的前提下，两次投资的成本累加计算，商誉或负商誉按照每次出资成本与通过本次出资取得被投资方可辨认净资产公允价值份额的差额确认。

提问人：茶前饭后 时间：2016-11-26 15:31:19
版主您好！我再多问一句，如果减少投资后还是权益法的话，那么减少部分肯定是按照账面价值的比例减少的，那么剩余的股权要不要重新和减少时享有被投资单位公允净资产价值对比来确认商誉及营业外呢？我的理解是不需要的，对吧？

回答人：chenyiwei
不需要。

提问人：zengfengxia 时间：2016-11-28 15:55:20
长投账面价值 4100 ，被投资单位公允价值 15000 ，持股30%，为什么要计提减值 200 ？

回答人：chenyiwei
因为 10 ％的股权增资是以 12000 购入的，除非有其他特殊原因（如该出售方股东财务困难，急于低价脱手），否则表明这部分股权的整体可收回金额不会超过 1200 。

提问人：EmHIPHOP 时间：2019-05-16 17:40:47
陈版，这里如果是靠增资增加的持股比例，第一次我投入25%，第二次投入20%，这个第二次投入20%的溢价在被投资方形成的资本公积，第一次投入的25%是否需要根据净资产的变动调整，对应调整借：长投，贷：资本公积？如果第二次有多方进行增资，长投在调整资本公积变动的时候，是扣除自己出资形成的股本溢价的剩余部分调整长投，还是根据股本溢价的总数按前后持股比例*净资产的变动调整资本公积？我理解如果第二次出资全部是自己出资，就不需要调整股本溢价的变动了。

回答人：chenyiwei
扣除自己出资形成的股本溢价的剩余部分调整长投